【裁判字號】    99,易,1868
【裁判日期】    990804
【裁判案由】    業務侵占
【裁判全文】
臺灣臺中地方法院刑事判決              99年度易字第1868號
公  訴  人  臺灣臺中地方法院檢察署檢察官
被      告  甲○○
上列被告因業務侵占案件，經檢察官提起公訴（99年度偵字第69
90號），嗣因被告就被訴事實為有罪之陳述，經本院告知簡式審
判程序之意旨，並聽取公訴人、被告之意見後，本院合議庭裁定
由受命法官獨任依簡式審判程序審理，判決如下:
    主    文
甲○○犯業務侵占罪，處有期徒刑陸月，如易科罰金，以銀元參
佰元即新臺幣玖佰元折算壹日。減為有期徒刑參月，如易科罰金
，以銀元參佰元即新臺幣玖佰元折算壹日。
    犯罪事實
一、甲○○（原名邱鳴琳）係財政部臺灣省中區國稅記帳及報稅
    代理人，以接受客戶之委託結算及代繳稅款為業，係從事業
    務之人。其自民國92年間起，受恩可埃技術服務有限公司（
    下稱：恩可埃公司）之委託，代為製作會計帳目，並向恩可
    埃公司收取應支付之稅款後，向國稅局代為繳納。詎甲○○
    竟基於意圖為自己不法所有之犯意，於95年5月1日至95年6
    月1日前某時，向恩可埃公司收受94年度營利事業所得稅之
    應納稅款新臺幣（下同）5萬5037元後，甲○○竟未依約定
    將上開款項繳納予國稅局，而於95年7月1日前某日予以侵占
    入己。嗣於96年7月31日，法務部行政執行署臺中行政執行
    處通知恩可埃公司繳納前開營利事業所得稅併滯納金及利息
    後，始悉前情。
二、案經臺灣臺中地方法院檢察署檢察官簽分偵辦後提起公訴。
    理    由
一、本件係經被告於準備程序期日為有罪之陳述，而經本院合議
    庭裁定由受命法官獨任以簡式審判程序加以審理，則依據刑
    事訴訟法第273 條之2 、同法第159 條第2 項之規定，不適
    用傳聞法則有關限制證據能力之相關規定；並得依同法第31
    0 條之2 之準用同法第454 條之規定製作略式判決書，依法
    僅需記載犯罪事實、證據名稱及應適用之法條，並得以簡略
    方式為之，如認定之犯罪事實、證據及應適用之法條，與檢
    察官聲請簡易判決處刑書或起訴書之記載相同者，得引用之
    ，合先敘明。
二、訊據被告甲○○對於上開侵占因業務持有之恩可埃公司應納
    稅款5萬5037元之犯罪事實坦承不諱，核與恩可埃公司負責
    人楊淑伶於偵查中所述相符，並有財政部臺灣省中區國稅局
    營利事業所得稅稅款及財物罰鍰繳款書、法務部行政執行署
    臺中行政執行處通知附卷可稽，被告業務侵占犯行應可認定
    。又本件被告雖於95年5月1日至95年6月1日前某時，向恩可
    埃公司收受94年度營利事業所得稅之應納稅款5萬5037元，
    但其於收受之後，究竟係於何時予以侵占，起訴書並未認定
    說明，且被告於本院審理中，對於究竟是何時予以侵占，亦
    表示時日久遠無法確定，是被告確實之犯罪時間究竟為何時
    ，依卷內相關卷證實無法逕予認定，依罪疑惟有利於被告原
    則，應以最有利於被告之時點予以認定。本院認為以被告係
    於95年7月1日前所犯，對其最為有利，並說明如下。
三、刑法於94年2月2日修正公布，於95年7月1日施行，而行為後
    法律有變更者，適用行為時之法律，但行為後之法律有利於
    行為人者，適用最有利於行為人之法律，現行刑法第2條第1
    項訂有明文，此條規定乃與刑法第1條罪刑法定主義契合，
    而貫徹法律禁止溯及既往原則，係規範行為後法律變更所生
    新舊法律比較適用之準據法，是刑法第2條本身雖經修正，
    但刑法第2條既屬適用法律之準據法，本身尚無比較新舊法
    之問題，應一律適用裁判時之現行刑法第2條規定以決定適
    用之刑罰法律，先予敘明。又本次刑法修正之比較新舊法，
    應就罪刑有關之共犯、未遂犯、想像競合犯、牽連犯、連續
    犯、結合犯，以及累犯加重、自首減輕暨其他法定加減原因
    （如身分加減）與加減例等一切情形，綜其全部罪刑之結果
    而為比較，最高法院95年5月23日95年度第8次刑庭會議決議
    可資參照。經查：
（一）刑法第336條第2項定有罰金刑，依95年6月14日增訂公布
      自同年7月1日起施行之刑法施行法增訂第1條之1規定：「
      （第1項）中華民國94年1月7日刑法修正施行後，刑法分
      則編所定罰金之貨幣單位為新臺幣。（第2項）94年1月7
      日刑法修正時，刑法分則編未修正之條文定有罰金者，自
      94 年1月7日刑法修正施行後，就其所定數額提高為30倍
      。但72年6月26日至94年1月7日新增或修正之條文，就其
      所定數額提高為3倍」及刑法第33條第5款修正為：「主刑
      之種類如下：五、罰金：新臺幣1,000元以上，以百元計
      算之」等規定觀之，依修正前後之法律，所定罰金刑之最
      高度額雖屬相同，然依被告行為時即修正前刑法第33條第
      5款規定之罰金最低額銀元1元，並提高10倍計算，前開罰
      金刑之最低額為銀元10元，即新臺幣30元，較之修正後之
      新臺幣1,000元為低。自應以被告行為時即修正前關於科
      處罰金刑之法律較有利於被告。至於法定刑為罰金之提高
      標準部分，因前揭修正後刑法施行法第1條之1規定，中華
      民國94年1月7日刑法修正施行後，刑法分則編所定罰金之
      貨幣單位為新臺幣；而94年1月7日刑法修正時，刑法分則
      編未修正之條文定有罰金者，自94年1月7日刑法修正施行
      後，就其所定數額提高為30倍。立法理由謂因應刑法增修
      條文施行後，刑法第33條第5款規定，罰金貨幣單位已改
      為新臺幣，是以同法各罪所定罰金貨幣單位，自應配合上
      開規定修正；且因不再適用現行法規所定貨幣單位折算新
      臺幣條例，為使罰金數額趨於一致，避免衍生新舊法比較
      適用問題，以緩和實務適用法律之衝擊，於不變動罰金數
      額之前提下，而為制定。可見刑法施行法第1條之1係為取
      代罰金罰鍰提高標準條例第1條及現行法規所定貨幣單位
      折算新臺幣條例第2條而制定，而本次刑法修正時，該法
      第336 條並未修正，依上開規定，就罰金刑部分之貨幣單
      位改為新臺幣，並就其所定罰金數額提高為30倍，惟實際
      上其構成要件及法定刑並未變更，自無新舊法比較適用問
      題，爰不贅予比較，並應逕行適用裁判時之法律即刑法施
      行法第1條之1之規定，附此敘明。綜上所述，經本院綜合
      比較結果，修正後刑法之規定並非較有利於被告，參酌修
      正後刑法第2條第1項前段、但書規定之「從舊從輕」原則
    ，本案應適用修正前刑法規定為法條適用之依據。
（二）應為新舊法比較但無庸為綜合比較部分：被告行為後，刑
      法第41條第1項前段亦有修正，被告行為時，依修正前刑
      法第41條第1項前段、罰金罰鍰提高標準條例第2條（現已
      刪除）之規定，有期徒刑、拘役易科罰金之折算標準，原
      以銀元10 0元、200元、300元折算1日，經折算為新臺幣
      後，應以新臺幣300元、600元、900元折算1日，而刑法第
      41條第1項前段修正後，則規定以新臺幣1,000元、2,000
      元或3,000元折算1日，此因屬科刑規範事項之變更，其折
      算標準為裁判時所應諭知，自有就新舊法規定比較之必要
      ，經比較新舊法結果，以被告行為時關於易科罰金之規定
      ，較有利於被告（按定易科罰金之折算標準，係屬科刑規
      範事項，非屬前揭最高法院95年5月23日95年第8次刑庭會
      議決議第一、(四)則所定，應綜其全部罪刑之結果而為比
      較之事項，其既非屬法律適用之情形，即無與之綜合比較
      之適用）。
四、核被告甲○○所為，係犯刑法第336條第2項之業務侵占罪。
    爰審酌被告為從事業務之人，未能為受託之客戶服務，反侵
    吞應繳納之稅款，造成委託人受政府機關追償，影響其權益
    甚鉅，惟其事後業已繳納金額，告訴人公司並已表明願意原
    諒被告，及其坦承犯行，犯後態度良好等一切情狀，量處如
    主文所示之刑，並諭知易科罰金之折算標準。
五、中華民國九十六年罪犯減刑條例業經立法院制定，並業經總
    統於96年7月4日公布，自96年7月16日起生效，茲因被告為
    上開犯行之犯罪時間係在96年4月24日以前，合於減刑條件
    ，應依中華民國九十六年罪犯減刑條例第2條第1項第3款、
    第7條、第9條之規定，減刑如主文所示之減得之刑，暨諭知
    易科罰金之折算標準。
據上論斷，應依刑事訴訟法第273條之1第1項、第299條第1項前
段，刑法第2條第1項前段、第336條第2項，修正前刑法第41條第
1項前段，修正前罰金罰緩提高標準條例第1條前段、第2條，刑
法施行法第1條之1第1項、第2項前段，現行法規所定貨幣折算新
臺幣條例第2條，中華民國九十六年罪犯減刑條例第2條第1項第3
款、第7條、第9條，判決如主文。
本案經檢察官乙○○到庭執行職務。
中    華    民    國    99    年    8     月    4     日
                  刑事第八庭    法  官  劉國賓
以上正本證明與原本無異。
如不服本判決應於收受判決後10日內向本院提出上訴書狀，並應
敘述具體理由；其未敘述上訴理由者，應於上訴期間屆滿後20日
內向本院補提理由書（均須按他造當事人之人數附繕本）「切勿
逕送上級法院」。
                                書記官  張隆成
中    華    民    國    99    年    8     月    4     日
附錄論罪科刑法條：
中華民國刑法第336條
（公務公益侵占罪、業務侵占罪）
對於公務上或因公益所持有之物，犯前條第1項之罪者，處1年以
上7年以下有期徒刑，得併科5千元以下罰金。
對於業務上所持有之物，犯前條第1項之罪者，處6月以上5年以
下有期徒刑，得併科3千元以下罰金。
前二項之未遂犯罰之。

司法院資訊處製作；財團法人民間司法改革基金會備份。
